【裁判字號】    97,簡上,120
【裁判日期】    970707
【裁判案由】    請求交付無瑕疵車位 等
【裁判全文】
臺灣高雄地方法院民事判決             97年度簡上字第120號
上  訴  人  甲○○○
訴訟代理人  王  勳
被上訴人    乙○○
上列當事人間請求交付無瑕疵車位等事件，上訴人對於民國97年
1 月7 日本院96年度雄簡字第7930號第一審判決提起上訴，本院
不經言詞辯論，判決如下：
    主  文
原判決廢棄，發回本院高雄簡易庭。
    事實及理由
一、按「第一審之訴訟程序有重大之瑕疵者，第二審法院得廢棄
    原判決，而將該事件發回原法院。但以因維持審級制度認為
    必要時為限。」「第四百五十一條第一項及前條第二項之判
    決，得不經言詞辯論為之。」民事訴訟法第451 條第1 項、
    第453 條分別定有明文。且上開規定於簡易程序裁判之上訴
    ，亦準用之，民事訴訟法第436條之1第3項亦規定甚明。
二、本件原審以：上訴人主張伊於民國89年1 月19日與被上訴人
    訂立買賣契約，購買被上訴人所有坐落於高雄縣大寮鄉○○
    段115 地號土地（按買賣契約內載為高雄縣大寮鄉○○段
    1162地號），權利範圍為萬分之57，及建號為高雄縣大寮鄉
    ○○段371 號（按買賣契約內載為高雄縣大寮鄉○○段851
    建號），門牌號碼為高雄縣大寮鄉○○路16巷20號15樓之建
    物（下稱系爭房地），約定價金為新臺幣（下同）360 萬元
    ，上訴人業已支付價金，依約被上訴人即應將系爭房地所有
    權暨其從物即地下室編號為17Ａ之停車位（下稱系爭停車位
    ）交付與上訴人。惟系爭停車位因故障不能使用，被上訴人
    卻故意不告知系爭停車位之瑕疵，除構成不完全給付之債務
    不履行外，並應負物之瑕疵擔保責任，爰依民法360 條、
    364 條規定請求被上訴人應交付無瑕疵之系爭停車位及系爭
    停車位之使用證明書1 份，並應自89年1 月20日損害發生時
    起至交付日止，按月賠償上訴人1,500 元及按週年利率5%
    計算之利息等情，固據提出買賣契約書、地下室停車位使用
    證明書及住戶資料表等件為證。惟經原審審理後認定被上訴
    人出賣之系爭房地雖有包括系爭停車位，且系爭停車位亦有
    瑕疵而不能使用，故兩造約定之買賣標的物為有瑕疵並構成
    出賣人之不完全給付，然上訴人僅能依物之瑕疵擔保責任之
    減少價金請求權及損害賠償請求權；或依不完全給付之債務
    不履行規定請求被上訴人賠償損害，尚無請求被上訴人修補
    系爭停車位瑕疵之依據，乃認上訴人請求被上訴人交付無瑕
    疵之系爭停車位，為無理由。且認定上訴人既無請求修補瑕
    疵之權，則其另請求被上訴人應按月賠償上訴人1,500 元及
    按週年利率5%計算之利息部分，亦無理由。又上訴人請求交
    付系爭停車位證明書部分，則係違反既判力之規定，而一併
    駁回上訴人之訴。嗣上訴人不服，提起本件上訴，並於本院
    聲明：廢棄原判決等語。
三、惟按「訴訟代理人，應於最初為訴訟行為時，提出委任書。
    」民事訴訟法第69條第1 項前段定有明文。又「原告之訴，
    有下列各款情形之一者，法院應以裁定駁回之。‧‧‧五、
    由訴訟代理人起訴，而其代理權有欠缺者。」同法第249 條
    第1 項第5 款亦有明文，且此規定於簡易程序裁判之第二審
    程序亦準用之，同法第463 條、第436 條之1 第3 項亦規定
    甚明。另關於言詞辯論所定程式之遵守，專以筆錄證之，民
    事訴訟法第219 條亦定有明文。「所謂專以筆錄證之，係指
    言詞辯論程式之遵守與否，專以筆錄為唯一之證據，除偽造
    、變造之反證外，不許以其他證據證明其記載為不實。」且
    「法院依法製成之筆錄，為公文書之一種，苟非確有反證足
    以證明其記載不實，即不容空言指為錯誤。」最高法院亦著
    有85年度台抗字第158 號裁定及20年上字第294 號判例分別
    可資參照。
四、經查，上訴人與被上訴人間請求交付無瑕疵車位等事件，係
    上訴人於96年3 月1 日向本院遞狀起訴。惟上訴人之起訴狀
    ，係載明由「訴訟代理人王勳」具名提起，此有上訴人之起
    訴狀1 份附於原審卷可稽（原審卷第3 頁），且該「訴訟代
    理人王勳」亦於原審96年6 月21日、同年7 月24日、同年9
    月6 日、同年10月8 日之調解程序期日，及同年10月8 日、
    12月24日之言詞辯論期日，以原審原告（即上訴人）之訴訟
    代理人身分到庭（參原審卷上開各該期日之民事報到單）。
    雖原審於96年6 月21日調解程序筆錄記載：「聲請人（即原
    審原告）代理人提出委任狀」等語（原審卷第46頁），並准
    聲請人代理人撤回其聲明之第二項（同上頁），惟遍查原審
    全卷，並無上訴人在原審之訴訟代理人王勳所提出之委任狀
    附卷，參照上開民事訴訟法第219 條之規定，原審筆錄所記
    載訴訟程式之遵守，即有重大瑕疵。且遍查原審全卷，既無
    上訴人在原審之訴訟代理人王勳所提出之委任狀附卷，足徵
    上訴人於原審起訴，乃由無訴訟代理權之「訴訟代理人王勳
    」所為，揆諸上開民事訴訟法第第69條第1 項前段、第249
    條第1 項第5 款之規定，亦有未合。從而，原審筆錄雖記載
    上訴人在原審之訴訟代理人有提出委任狀附卷，惟此與實情
    不符，且原審在無委任狀之情形下，復准上訴人在原審之訴
    訟代理人王勳自始至終代理上訴人在原審為訴訟行為，其訴
    訟程序自屬有重大之瑕疵，其基此所為之判決，亦屬違背法
    令。且原審此部分在訴訟程序上之重大瑕疵，亦無從因本院
    命上訴人補正而可治癒，則為維持審級制度，自有將本事件
    發回原審法院更為裁判之必要。從而，上訴人上訴，求予廢
    棄原判決，為有理由，爰將原判決廢棄，發回原審法院重行
    審理，以符法制。
據上論結，本件上訴為有理由，依民事訴訟法第436 條之1 第3
項、第451 條第1 項、第453 條，判決如主文。
中    華    民    國    97    年    7     月    7    日
            民事鳳山分庭審判長法  官  楊富強
                              法  官  呂憲雄
                              法  官  林意芳
正本係照原本作成。
本判決不得上訴。
中    華    民    國    97    年    7     月    7     日
                              書記官  吳金霞


司法院資訊處製作；財團法人民間司法改革基金會備份。
